臺灣高等法院臺中分院民事裁定　九十一年度家再字第二號
　　　再審聲請人　乙○○
　　　再審相對人　甲○○
右當事人間請求通常保護令事件，聲請人對於中華民國九十年十一月三十日本院九十
年度家護抗字第八二號確定裁定，聲請再審，本院裁定如左：
　    主　    文
再審之聲請駁回。
再審聲請費用由再審聲請人負擔。
      理      由
一、按家庭暴力防治法第十九條第二項規定：「保護令之程序，除本章別有規定外，
    準用非訟事件法有關規定，非訟事件法未規定者，準用民事訴訟法有關規定。」
    ，家庭暴力防治法及非訟事件法就再審既無規定，則保護令事件裁定自得準用民
    事訴訟法第五百零七條規定，對之聲請再審，最高法院九十年度第十三次民事庭
    會議紀錄參照，合先敘明。
二、本件再審聲請意旨略以：按「裁定已經確定，而有第四百九十六條第一項或第四
    百九十七條之情形者，得準用本編之規定聲請再審」，民事訴訟法第五百零七條
    定有明文；又「當事人發見未經斟酌之證物或得使用該證物者，得以再審之訴對
    於確定終局判決聲明不服」、「依第四百六十六條不得上訴於第三審法院之事件
    ，除前條規定外，其經第二審確定之判決，如就足影響於判決之重要證物，漏未
    斟酌者，得提起再審之訴」，同法第四百九十六條第一項第十三款、第四百九十
    七條亦定有明文，是凡不得上訴第三審之事件，當事人對前訴訟程序已經提出，
    第二審確定判決漏未於判決或裁定理由中斟酌者，即得援引前揭民事訴訟法第四
    百九十七條規定提起再審之訴或聲請再審，是再審聲請人依法於三十日之不變期
    間內，對九十年度家護抗字第八二號確定裁定聲請再審。查本件前審台灣高等法
    院台中分院以九十年度家護抗字第八二號裁定（以下簡稱原裁定）駁回聲請人（
    即抗告人）所為抗告，所持理由不外以相對人之母謝阿美於第一審之證述，佐以
    相對人之不實指訴及九十年六月四日診斷證明書為據，然聲請人自前審程序伊始
    ，即於歷次書狀中，再三陳明相對人所提九十年六月四日診斷證明書內所載：「
    右肩挫傷」，實係相對人於九十年六月二日前之數日，騎機車遭人撞倒，致人車
    倒地，「挫傷」右肩，此有聲請人於前審九十年九月二十五日提呈之補充抗告理
    由狀（二）狀所附相對人九十年六月四日門診骨科診療紀錄在卷可稽，再者，相
    對人於九十年五月十七日至彰化基督教醫院骨科門診，向醫生主訴肩膀疼痛（Ｓ
    ＨＯＵＬＤＥＲ　ＰＡＩＮ），係因二日前倒地（ＦＡＬＬＩＮＧ　ＤＯＷＮ）
    受傷，當日醫生給予七日藥劑服用，並未照Ｘ光，此亦有同狀呈之九十年五月十
    七日門診骨科診療紀錄病歷聯在卷可考。另相對人於九十年六月四日至彰化基督
    教醫院骨科門診，向醫生主訴肩膀疼痛（ＳＨＯＵＬＤＥＲ　ＰＡＩＮ），疼痛
    原因源於「數日前」之「撞傷」（ＤＵＥ　ＴＯ　ＣＲＵＳＨＩＮＧ　ＦＯＲ
    ＤＡＹＳ），此有當日門診骨科診療紀錄病歷聯之記載附狀可憑，觀之同年六月
    四日病歷記載之內容為數日前（ＦＯＲ　ＤＡＹＳ）而非二日前，足徵相對人於
    九十年六月四日就診時，並未言及其受傷是二日前即九十年六月二日發生之事實
    ，且記載受傷原因是撞傷而非打傷，益證相對人當日告知醫生者，係被人撞傷而
    非打傷。又九十年六月四日醫生曾為相對人照Ｘ光檢查肩膀關節，此觀九十年六
    月四日編號000000000－0號病歷聯載有Ｐ：９０／０６／０４　ＸＳ
    ＨＯＵＲ　ＳＨＯＵＬＤＥＲ　ＪＯＮＴ（ＲＴ）等語自明，並有彰化基督教醫
    院九十年七月三十日函說明二所載內容：「病患甲○○主訴右肩疼痛，活動受限
    ，且有瘀青現象，Ｘ光檢查．．．無骨折發現．．．」可據，之所以九十年六月
    四日醫生會為相對人照Ｘ光檢查肩膀，觀之同日編號000000000－0號
    病歷聯，其上記載「上肢挫傷」、「肩膀及上肢扭傷及拉傷」（ＣＯＮＴＵＳＩ
    ＯＮ　ＯＦ　ＵＰＰＥＲ　ＬＩＭＢ，ＳＰＡＲＩＮ　ＡＮＤ　ＳＴＲＡＩＮＳ
    　ＯＦ　ＳＨＯＵＬＤＥＲ　ＡＮＤ　ＵＰＰＥＲ）等語，即可明白在在均與車
    禍受傷有關，設若相對人遭人「打」傷，自不可能造成肩膀扭傷、拉傷，而有須
    照Ｘ光檢查之必要，毋寧是九十年五月十七日車禍倒地右肩挫傷未癒，相對人仍
    感肩膀疼痛，為察明究裡，始有照Ｘ光檢查肩膀之必要，準此，聲請人辯稱相對
　　人提出九十年六月四日診斷書所載右肩「挫傷」，應是前次車禍遺留尚未痊癒之
　　舊傷，要屬可信，而前揭證據均與本件聲請人是否果有傷害相對人之行為有關，
　　詎原裁定竟忽略前揭足以影響於裁判之重要證物，僅於原裁定理由欄第三項下記
　　載稱：「．．．雖抗告人提出機車照片三幀顯示該機車有輕微刮傷，執以主張相
　　對人係因車禍受傷云云，惟該照片中之機車屬何人、何時所拍攝、機車刮傷從何
　　而來，均未據抗告人提出證明方法，尚難憑該三張照片，即遽為斷定相對人所提
　　九十年六月四日診斷證明書內所述之右肩挫傷，係其車禍所致．．．」等語，全
　　未斟酌前開聲請人於九十年九月二十五日以補充抗告理由（二）狀所提呈證明相
　　對人右肩挫傷非聲請人所致之重要證物，此觀諸原裁定內容並無隻字片語敘及聲
　　請人九十年九月二十五日狀中記載之事由與證據自明。準此，衡諸前揭民事訴訟
　　法第四百九十六條第一項第十三款、第四百九十七條規定，原裁定自有違誤，爰
　　基於上開事證，依民事訴訟法第五百零七條準用同法第四百九十七條、第四百九
　　十六條第一項第十三款之規定，對該確定裁定聲請再審，聲請將原裁定廢棄，駁
　　回相對人通常保護令之聲請等語。
三、按「裁定已經確定，而有第四百九十六條第一項或第四百九十七條之情形者，得
　　準用本編之規定聲請再審」，民事訴訟法第五百零七條定有明文；次按當事人發
　　見未經斟酌之證物或得使用該證物者，得以再審之訴對於確定終局判決聲明不服
　　，而依第四百六十六條不得上訴於第三審法院之事件，除第四百九十六條規定外
　　，其經第二審確定之判決，如就足影響於判決之重要證物，漏未斟酌者，亦得提
　　起再審之訴，同法第四百九十六條第一項第十三款、第四百九十七條固亦定有明
　　文，然當事人以發見未經斟酌之證物或得使用該證物為再審之理由者，須其證物
　　，在前訴訟程序事實審言詞辯論終結前已經存在，因當事人不知有此致未經斟酌
　　者為限，且所謂發見，係指現始知之者而言，而所謂或得使用該證物者，則係指
　　前已存在之證物，當事人雖知有此而不能使用，現始能使用者而言；另依同法第
　　四百六十六條不得上訴於第三審法院之事件，除第四百九十六條規定外，其經第
　　二審確定之判決，如就足影響於判決之重要證物，漏未斟酌者，雖亦得提起再審
　　，惟依此規定提起再審，必須該漏未審酌之證物係足影響於判決之重要證物始足
　　當之，觀諸民事訴訟法第四百九十七條之規定即明。查聲請人主張其於九十年九
　　月二十五日補充抗告理由（二）狀所提呈證據云云，既係聲請人於前審程序即已
　　提出於法院之證據，即非聲請人現始知之者或前已存在，聲請人雖知有此而不能
　　使用，現始能使用者之情形，不言可喻，顯然與民事訴訟法第四百九十六條第一
　　項第十三款所規定發見未經斟酌之證物或得使用該證物而得據之聲請再審之要件
　　有間，自不待多言。次查聲請人於前審程序之九十年九月二十五日補充抗告理由
　　（二）狀中，雖已記載：「．．．相對人於九十年五月十七日至彰化基督教醫院
　　骨科門診，向醫生主訴肩膀疼痛（ＳＨＯＵＬＤＥＲ　ＰＡＩＮ），係因二日前
　　倒地（ＦＡＬＬＩＮＧ　ＤＯＷＮ）受傷，當日醫生給予七日藥劑服用，並未照
　　Ｘ光，此亦有同狀呈之九十年五月十七日門診骨科診療紀錄病歷聯在卷可考。另
　　相對人於九十年六月四日至彰化基督教醫院骨科門診，向醫生主訴肩膀疼痛（Ｓ
　　ＨＯＵＬＤＥＲ　ＰＡＩＮ），疼痛原因源於『數日前』之『撞傷』（ＤＵＥ
　　ＴＯ　ＣＲＵＳＨＩＮＧ　ＦＯＲ　ＤＡＹＳ），此有當日門診骨科診療紀錄病
　　歷聯之記載附狀可憑，觀之同年六月四日病歷記載之內容為數日前（ＦＯＲ　Ｄ
　　ＡＹＳ）而非二日前，足徵相對人於九十年六月四日就診時，並未言及其受傷是
　　二日前即九十年六月二日發生之事實，且記載受傷原因是撞傷而非打傷，益證相
　　對人當日告知醫生者，係被人撞傷而非打傷。又九十年六月四日醫生曾為相對人
　　照Ｘ光檢查肩膀關節，此觀九十年六月四日編號000000000－0號病歷
　　聯載有Ｐ：９０／０６／０４　ＸＳＨＯＵＲ　ＳＨＯＵＬＤＥＲ　ＪＯＮＴ（
　　ＲＴ）等語自明，並有彰化基督教醫院九十年七月三十日函說明二所載內容：『
　　病患甲○○主訴右肩疼痛，活動受限，且有瘀青現象，Ｘ光檢查．．．無骨折發
　　現．．．』可據，之所以九十年六月四日醫生會為相對人照Ｘ光檢查肩膀，觀之
　　同日編號000000000－0號病歷聯，其上記載『上肢挫傷』、『肩膀及
　　上肢扭傷及拉傷』（ＣＯＮＴＵＳＩＯＮ　ＯＦ　ＵＰＰＥＲ　ＬＩＭＢ，ＳＰ
　　ＡＲＩＮ　ＡＮＤ　ＳＴＲＡＩＮＳ　ＯＦ　ＳＨＯＵＬＤＥＲ　ＡＮＤ　ＵＰ
　　ＰＥＲ）等語，即可明白在在均與車禍受傷有關，設若相對人遭人『打』傷，自
　　不可能造成肩膀扭傷、拉傷，而有須照Ｘ光檢查之必要，毋寧是九十年五月十七
　　日車禍倒地右肩挫傷未癒，相對人仍感肩膀疼痛，為察明究裡，始有照Ｘ光檢查
　　肩膀之必要，準此，聲請人辯稱相對人提出九十年六月四日診斷書所載右肩『挫
　　傷』，應是前次車禍遺留尚未痊癒之舊傷，要屬可信．．．」等語，並提出財團
　　法人彰化基督教醫院函、財團法人彰化基督教醫院病歷、診療紀錄等件為證，但
　　查原裁定駁回聲請人前審程序之抗告，係以相對人之指訴，核與聲請人自稱九十
　　年六月二日雙方為金錢細故，有發生口角等語，以及證人即相對人之母謝阿美在
　　原審證述：相對人被聲請人打時，有打電話回來，帶她去驗傷，聲請人常打相對
　　人，之前都沒有帶她去驗傷，只帶她去驗傷二次等節相符，復有相對人提出之診
　　斷證明書二件在卷可稽，堪信為真實，並以聲請人提出機車照片三幀顯示該機車
　　有輕微刮傷，執以主張相對人係因車禍受傷云云，惟該照片中之機車屬何人、何
　　時所拍攝、機車刮傷從何而來，均未據聲請人提出證明方法，尚難憑該三張照片
　　，即遽為斷定相對人所提九十年六月四日診斷證明書內所述之右肩挫傷，係其車
　　禍所致，或聲請人確未有前開毆打相對人之行為，是應以相對人之主張較為可採
　　為其論據，顯然原裁定對於聲請人所主張相對人所提九十年六月四日診斷證明書
　　內所述之「右肩挫傷」，係其車禍所致乙節，並無漏未斟酌之情事，要可認定；
　　退一步言，縱令原裁定對於聲請人於前審程序所提出之上開財團法人彰化基督教
　　醫院函、財團法人彰化基督教醫院病歷、診療紀錄等件，未於原裁定理由欄敘明
　　其不足採之理由，然就該等財團法人彰化基督教醫院函、財團法人彰化基督教醫
　　院病歷、診療紀錄等件記載之內容觀之，與吾人生活經驗顯示車禍受傷類皆為擦
　　、挫傷，尤少見於肩膀部位有扭傷、拉傷及瘀青現象等情相左，自無法據之認定
　　相對人係因車禍受傷所致，是財團法人彰化基督教醫院函、財團法人彰化基督教
　　醫院病歷、診療紀錄等件，於原裁定雖未敘明其不足採之理由，於原裁定亦不生
　　影響，彰彰明甚。綜上所述，本件聲請人提起本件再審，為無理由，應予駁回。
四、據上論結，爰依民事訴訟法第五百零七條、第五百零二條第二項、第九十五條、
    第七十八條，裁定如主文。
中　　　華　　　民　　　國　　九十一　　年　　　一　　　月　　二十三　　日
~B1民事第一庭審判長法　官　林陳松
~B2　　　　　　　　法　官　王重吉
~B3　　　　　　　　法　官　李寶堂
右為正本係照原本作成。
不得抗告。
~B                書記官　廖次芬
中　　　華　　　民　　　國　　九十一　　年　　　一　　　月　　二十四　　日
                                                                        Ｙ
